臺灣高等法院刑事判決　　　　　　　　　　　　　　九十三年度上易字第九三０號
　　上　訴　人　台灣台北地方法院檢察署檢察官
　　被　　　告　乙○○○
右上訴人因被告毀損案件，不服臺灣臺北地方法院九十二年度易字第二一四一號，中
華民國九十三年四月二十八日第一審判決（起訴案號：臺灣臺北地方法院檢察署九十
一年度偵字第一四八三五號），提起上訴，本院判決如左：
    主  文
上訴駁回。
    理  由
一、公訴意旨略以：被告乙○○○為坐落於臺北市○○○路○段三五二號二樓及地下
    一樓房屋之所有權人，其自民國（下同）八十七年八月十五日起即將上開房屋出
    租予甲○○，雙方約定租期至九十二年八月十五日止，惟因甲○○無力按時繳付
    租金，乙○○○竟不思與甲○○終止租賃契約以收回房屋，而基於概括犯意之聯
    絡，先於九十年十一月間趁甲○○出國之際，僱工拆除清理上址地下一樓甲○○
    所有之裝潢設備，復於九十一年二月間僱工清理上址二樓之裝潢設備，並毀損致
    令不堪使用，足以生損害於甲○○，再由乙○○○將該等房屋另行出租予他人，
    因認被告涉有刑法三百五十四條之毀損罪嫌。
二、按事實之認定，應憑證據，如未能發現相當證據，或證據不足以證明，自不能以
    推測或擬制之方法，以為裁判基礎；又認定不利於被告之事實，須依積極證據，
    苟積極證據不足為不利於被告事實之認定時，即應為有利於被告之認定，更不必
    有何有利之證據。又認定犯罪事實所憑之證據，雖不以直接證據為限，間接證據
    亦包括在內；然而無論直接或間接證據，其為訴訟上之證明，須於通常一般之人
    均不致有所懷疑，而得確信其為真實之程度者，始得據為有罪之認定，倘其證明
    尚未達到此一程度，而有合理之懷疑存在時，事實審法院復已就其心證上理由予
    以闡述，敘明其如何無從為有罪之確信，因而為無罪之判決，尚不得任意指為違
    法。最高法院分別著有四十年度台上字第八十六號、三十年度上字第八一六號、
    七十六年台上字第四九八六號判例可參。訊據被告乙○○○固不否認拆除前揭房
    屋室內裝潢設備等情，然堅決否認有何毀損犯行，辯稱：告訴人僅給付伊八、九
    個月租金，積欠租金高達新台幣（下同）六百餘萬元，雙方已於九十年九月間，
    在伊家中合意終止租約，告訴人並將保全卡交付伊以返還房屋，伊乃於九十年十
    月間將本件房屋另行出租，並依據契約第十一條規定，將告訴人遺留之家具雜物
    等視作廢棄物予以清理等語。
三、經查：
  (一)、本件告訴人指述被告將上開房屋內、告訴人所有之裝潢設備予以拆除等情，除
      據告訴人迭次陳明於卷外，並經被告坦認不諱，告訴人指述此部分事實，固堪
      認為真實。然刑法第三百五十四條毀損罪，除需行為人有毀損之行為外，尚需
      有毀損之故意始得成立。
  (二)、被告自始指稱告訴人積欠租金，光是支票部分即六百餘萬元未兌現，共欠其約
      一千萬元等語，並提出告訴人簽發之數百萬支票影本為證。質之告訴人亦不否
      認曾有積欠租金之事，但另供述有部分租金確實沒有付，但八十九年到九十年
      間，陸陸續續有付現金給被告，她說票沒有在她手上，所以我也沒有拿回支票
      ，我認為我沒有欠被告租金等語（見原審卷第五十四頁），惟告訴人迄未能舉
      證以明其說，且苟被告未備有支票供取回，亦應令其簽收字據，以免其重複主
      張債權，告訴人為商場老手，豈有不此之為事先防範之理，是告訴人上開供述
      ，委與事理不合，被告既執有告訴人支票，即應認被告所辯告訴人有積欠大額
      租金乙節非虛，從而，依卷存雙方所立租賃契約書第十四條規定：「乙方所支
      付租金、押金期票，如有任何一張無如期兌現，視同乙方違約，甲方有權即終
      止租約，乙方絕無異議。」（見偵卷第十八頁），被告已得終止租約。
  (三)、告訴人不否認其店已經停業，並前往大陸乙節，而其於九十年九月七日與被告
      簽立協議書，被告同意自九十年九月七日起至九月三十日止暫不收取租金，告
      訴人則同意被告進入前揭房屋，有該協議書影本一份附卷可稽。而告訴人同意
      之原因，據被告所言，則係因「如果有人要來承租，我可以帶人進去看」，並
      為告訴人所不爭執（見原審卷第五十二頁、第五十四頁）。從而，據此足以證
      明，雙方均有意終止租約，否則告訴人斷無同意被告帶領有意承租之人檢視前
      揭房屋之理。又告訴人坦陳嗣將系爭房屋之保全卡交付被告，雖另否認有將系
      爭房屋鑰匙一併交還，但依告訴人所述：「保全卡是解除設定用，鑰匙沒有交
      還被告。被告要進去房間並不需要鑰匙，她可從地下室緊急逃生門進去，我有
      給管理員鑰匙。她跟管理員拿鑰匙，再用保全卡解除就可裝修，所以我沒有給
      被告鑰匙。根據協議書我有同意被告進去，所以我有給被告保全卡，鑰匙被告
      直接跟管理員拿就可進去，因此我沒有給被告鑰匙」（見原審卷第五十四頁）
      。既然進入房間不需要鑰匙，且鑰匙又在管理員處，告訴人隨時可拿取，則被
      告自告訴人處取得保全卡，應可認告訴人已將房屋返還被告，雖告訴人另指稱
      是簽協議書時交付保全卡，非終止租約交付，然此為被告所否認；而依據協議
      書亦未載明告訴人有交付保全卡之事，再參酌被告既已停業，豈有不趕快停租
      而多負擔房租之理？顯見被告辯稱：因為終止租約才取回保全卡一詞，為可採
      信。綜上所述，堪認告訴人與被告已合意終止租約，告訴人業將上揭房屋歸還
      被告，則被告依租賃契約第十一條規定「租賃期滿遷出時，乙方所有任何家具
      雜物，若有留置不搬者，應視作廢棄物論，任憑甲方處理，乙方絕不異議」，
      逕自處理告訴人所留置雜物之行為，尚難認其主觀上具有毀損之故意。至證人
      林高祥於偵查中證稱：九十年十月八日是告訴人開門讓伊取回刷卡機等語；按
      被告為肢體殘障、坐輪椅，從而，被告辯稱：因告訴人連絡要開門，所以交保
      全卡給告訴人處理事務等語，顯與常情相符，尚難憑此認定告訴人未交回保全
      卡，附此敘明。
四、綜上，被告所為核與刑法毀損罪尚屬有間，此外，復查無其他積極證據足證被告
    有公訴人指訴之犯行，揆諸前開說明，應認被告犯罪不能證明，本件純屬民事糾
    葛，應循民事途徑解決，原審基此依法諭知被告無罪，核無不合，檢察官上訴猶
    執陳詞指摘原判決不當，非有理由，應予駁回。
據上論斷，應依刑事訴訟法第三百六十八條，判決如主文。
本案經檢察官陳維練到庭執行職務。
中　　　華　　　民　　　國　　九十三　　年　　　八　　　月　　　五　　　日
                              臺灣高等法院刑事第一庭
                                  審判長法  官  李　相　助
                                        法  官  黃　聰　明
                                        法  官  楊　貴　雄
右正本證明與原本無異。
不得上訴。
                                        書記官  林　淑　貞
中　　　華　　　民　　　國　　九十三　　年　　　八　　　月　　　九　　　日
